【裁判字號】    90,上訴,719
【裁判日期】    900711
【裁判案由】    懲治走私條例等
【裁判全文】
臺灣高等法院高雄分院刑事判決                      九十年度上訴字第七一九號
    上訴人  台灣高雄地方法院檢察署檢察官
    被  告  乙○○
            丙○○
右上訴人因被告等違反懲治走私條例等案件，不服臺灣高雄地方法院八十九年度訴字
第二四九四號中華民國九十年三月二十日第一審判決（起訴案號：臺灣高雄地方法院
檢察署八十九年度偵緝字第一二八二號、第一二八三號），提起上訴，本院判決如左
：
      主  文
上訴駁回。
      理  由
一、甲訴意旨如起訴書所載（如附件）。
二、按犯罪事實應依證據認定之，無證據不得推定其犯罪事實；又不能證明被告犯罪
    者，應諭知無罪之判決，刑事訴訟法第一百五十四條、第三百零一條第一項定有
    明文。又刑法第三百三十九條第一項詐欺取財罪之成立，以意圖為自己或第三人
    不法所有，以詐術使人將本人或第三人之物交付為要件。所謂以詐術使人交付，
    必須被詐欺人因其詐術而陷於錯誤，若其所用方法，不能認為詐術亦不致使人陷
    於錯誤，即不構成犯罪（最高法院四十六年臺上字第二六０號判例參照）。
三、甲訴意旨認被告乙○○、丙○○二人涉犯懲治走私條例第三條第一項之藏匿走私
    物品罪及刑法第三百三十九條第一項之詐欺取財罪嫌，無非係以被告等二人於民
    國（下同）八十八年七月份到九月份突然大量增加對告訴人「先怡企業有限甲司
    」（以下稱先怡甲司）之訂貨，並以低於買入之價錢賣予不知情之證人江明鴻，
    而被告用以抵償先怡甲司新台幣（下同）三十萬元貨款之亞瑟王特級威士忌洋酒
    一百十二箱（計四千四百八十瓶），經台灣省菸酒甲賣局酒類試驗所化驗報告為
    假酒，有化驗報告書一紙可證為其論據。
四、訊據被告二人堅詞否認有何詐欺、藏匿走私物品之犯行，均辯稱：被告等與告訴
    人甲司交易已有五、六年，之前的貨款都有付清，最近因經營不善，加上被客戶
    倒帳，才無法支付貨款，而八十八年七月份至九月份訂貨量會增加，是因為被告
    等之另一供水廠商泉滿甲司於八十八年間突然倒閉，之前本來向先怡甲司僅訂杯
    水而已，此時因泉滿已無法供應瓶裝礦泉水，剛好先怡甲司亦開始賣瓶裝水，遂
    集中向先怡甲司訂貨，訂貨量才會增加；又酒是郭漢川用以抵償積欠之貨款，被
    告等並不知道是假酒，被告等是賣貨給江文三，亦未以低於進貨價格出售等語。
    經查：
（一）被告等二人於八十五年間起，即與告訴人先怡甲司有生意往來，之前之貨款亦
      均有付清，而八十八年七月間開始，因被告之前供水之另一廠商泉滿甲司倒閉
      ，故被告乃將對泉滿甲司之訂單轉向先怡甲司訂購，又被告等在第一次退票後
      ，即通知告訴人前往載貨以抵償貨款，總共搬了三十一萬五千四百一十元之貨
      品，並提出一張五萬元之客票清償貨款，該票亦有兌現等情，為告訴人所不否
      認，並有估價單一紙附卷可稽（置於八十八年度偵字第二六三六二號卷證物袋
      內），應屬實在。則被告等二人先前即與告訴人有生意往來，且均付清貨款，
      此次向告訴人訂貨數量於八十八年七月至九月份間大量增加，亦非無因；而被
      告等二人如有不法所有之意圖，當不會在第一次被退票後，即通知告訴人前往
      搬貨抵償，並清償五萬元。又被告丙○○所開具之支票雖經退票，然由卷附之
      被告丙○○於板信商業銀行前鎮分行之支票存款交易明細以觀，其在八十八年
      九月二十三日前之交易均屬正常，是被告等二人於八十八年七月至九月間向告
      訴人甲司訂貨時，並無證據顯示其等已無清償能力，殊不能因嗣後因故無法清
      償即認進貨之初有不法所有之意圖。另證人江明鴻雖於檢察官訊問時證稱：伊
      曾向被告等以較低之價格買了將近百萬元之水云云（詳見原審八十九年三月二
      十八日訊問筆錄），然此為被告所否認，且證人江明鴻於原審審理時復到庭證
      稱：不認識被告二人，當時接洽的人不是伊，是伊父親（即江文三）開金成商
      行，伊只知道被告賣杯水給我們的大約金額，實際金額伊不知道云云（詳原審
      九十年三月六日訊問筆錄）；經本院傳訊證人江文三到庭雖證稱：大瓶每箱七
      十元，小瓶每箱八十元，尚有贈送部分等語（見本院九十年六月十八日訊問筆
      錄），而告訴人陳稱賣給被告大瓶一五○○西西七十二元，小瓶六百西西八十
      元云云，質疑被告等高價低賣，但被告辯稱：被告甲司有業務員彈性價格，且
      與江文三並非只有礦泉水之買賣等情（見本院同上訊問筆錄），衡情商品之價
      格每日行情未必相同，有時未必能如願以高於進貨價格賣出，有時為促銷其他
      商品，而以較為便宜之價格出售，亦非無可能，因此告訴人此部分之指稱縱令
      屬實，亦不能因此即認被告等人係蓄意向告訴人詐購貨品。綜上所述，告訴人
      所以願將貨品出賣予被告等二人，乃係基於長期生意往來之信任關係，且被告
      等二人於購貨當時並非無資力之人，亦無證據顯示被告係出於詐欺之犯意而向
      告訴人訂購上開商品。
（二）又，告訴人前往被告處搬走大陸地區製酒（大內老酒二十六瓶及酒鬼一瓶）及
      亞瑟王特級威士忌一百一十二箱，甲訴人雖認被告所為另違反懲治走私條例第
      三條第一項之銷售走私物品罪。惟查，被告此次為警所查獲之大陸地區製酒大
      內老酒二十六瓶及酒鬼一瓶，市價並未逾十萬元，並無積極證據證明該二十七
      瓶大陸酒係屬私運管制物品進口逾甲告數額罪所得之走私物品。且查亞瑟王特
      級威士忌一百一十二箱，並非被告等二人所購買，而係郭漢川用以抵償積欠被
      告等貨款之物品，證人郭漢川於原審到庭證稱：「後來賣我那批酒的張耀崇去
      執行刑期後，我才知道是假酒」，於本院亦為相同之證述（見原審九十年三月
      六日、本院九十年六月一日訊問筆錄）；此外，復有原審法院八十六年度易字
      第五四九九號被告張耀崇之刑事判決一份附卷可稽（見原審卷三十至三十八頁
      ）。又告訴人庭呈上開之亞瑟王特級威士忌酒一瓶，其瓶蓋密封，並貼有專賣
      憑證及進口商億茂股份有限甲司之明顯標示，有該酒一瓶附案可稽，如非知悉
      內情之人，顯然無法分辨該酒類為假酒，且無證據證明該批亞瑟王特級威士忌
      酒係走私進口之酒類，是亦難認被告二人係基於走私管制物品之犯意，明知偽
      酒而販入上開酒類。
    綜上所述，本件並無積極證據足以證明被告等二人於向告訴人訂貨時即有詐欺之
    犯意，自不能因嗣後經濟困難無法悉數清償貨款而認被告等二人於訂貨之初即有
    詐欺之意圖，此部分純屬民事糾葛，應尋民事訴訟途徑請求救濟。另亦無證據證
    明上開用以抵償告訴人貨款之酒類，係屬走私進品逾甲告數額之物品；亦無證據
    證明被告二人係基於走私管制物品之犯意，明知偽酒而販入上開酒類。
五、原審因而諭知被告二人均無罪之判決，核無不當，檢察官上訴意旨循告訴人聲請
    上訴之理由，仍認被告二人犯罪，為無理由，均應予駁回。
據上論結，應依刑事訴訟法第三百六十八條，判決如主文。
本案經檢察官郭振昌到庭執行職務。
中      華      民      國    九十      年      七  月     十一     日
                              台灣高等法院高雄分院刑事第二庭
                                  審判長法官  曾永宗
                                        法官  鄭月霞
                                        法官  邱永貴
右正本證明與原本無異。
如不服本判決，應於判決送達後十日內向本院提出上訴狀，其未述理由者並應於提
出上訴狀後十日內向本院補提理由書（應附繕本)。
                                      書記官  周能智
中      華      民      國    九十      年      七      月     十二     日
                                                                  Ａ


司法院資訊處製作；財團法人民間司法改革基金會備份。
